臺灣桃園地方法院民事裁定
111年度家聲抗字第12號
抗  告  人  陳春    
上列抗告人因聲明拋棄繼承事件，對於民國111年1月26日本院11
0年度司繼字第1350號裁定提起抗告，本院合議庭裁定如下：
    主    文
抗告駁回。
抗告程序費用由抗告人負擔。
    理    由
一、抗告人於原審聲請意旨略以：被繼承人陳清文於民國109年1
    0月25日去世，抗告人為被繼承人陳清文之姊，於110年5月5
    日接獲前一順位繼承人拋棄繼承通知，始知悉繼承開始，爰
    依法具狀聲明拋棄繼承權等語。 
二、原審裁定以被繼承人陳清文之直系血親卑親屬陳昱慈、范靖
    敏、范意翎（下合稱陳昱慈等人）、陳昭雄、陳麗萍、陳易
    澤及第三順位繼承人陳美合、陳清義已另案聲明拋棄繼承經
    本院准予備查，而抗告人自陳於110年2月3日收到前順位繼
    承人陳昱慈通知拋棄繼承之存證信函，雖抗告人稱因弱視致
    無法閱讀，且需照顧生病丈夫無法細讀其內容，而無法知悉
    成為繼承人之事，然並未證明，應認抗告人已於110年2月3
    日知悉已成為繼承人之事，最遲應於110年5月3日前向本院
    具狀聲明拋棄繼承，然抗告人遲至110年5月19日始具狀聲明
    拋棄繼承，已逾3個月法定期間，無從准許，而駁回抗告人
    之聲明。
三、抗告意旨略以：抗告人雙眼弱視，無法閱讀文件，且缺乏法
    律文件敏感度，致延誤原法定辦理拋棄繼承時間，應以抗告
    人實際知悉時間為認定。抗告人雖有收到陳昱慈之存證信函
    ，但當時家裡很亂、先生生病，抗告人亦不認得其上所載寄
    件人，所以未處理，抗告人是收到法院寄發之陳美合辦理拋
    棄繼承通知始知悉被繼承人陳清文已過世，抗告人是繼承人
    。為此，爰請求廢棄原裁定，准予備查抗告人之拋棄繼承等
    語。
四、按遺產繼承人，除配偶外，依下列順序定之：㈠直系血親卑
    親屬，㈡父母，㈢兄弟姊妹，㈣祖父母之順序定之，民法第113
    8條定有明文。次按繼承人得拋棄其繼承權，前項拋棄，應
    於知悉其得繼承之時起3個月內，以書面向法院為之；繼承
    之拋棄，溯及於繼承開始時發生效力，為民法第1174條第1
    、2項及第1175條所明定。而所謂「知悉」，乃係指繼承人
    知悉繼承開始之原因事實，且因而覺知自己為法律上之繼承
    人之而言，非謂尚須知悉有無繼承之遺產，且不因聲請人不
    知法律或對法律之誤解，而影響法律規定所發生之效力。復
    按繼承人之拋棄繼承權，依上開規定，應於知悉其得繼承之
    時起3個月內，以書面向法院為之，是繼承權之拋棄為要式
    行為，如不依法定方式為之，依民法第73條規定自屬無效（
    最高法院23年度上字第2682號判例意旨參照）。又拋棄繼承
    為不合法者，法院應以裁定駁回之，家事事件法第132條第3
    項亦有明定。
五、本院之判斷：
　　㈠抗告人主張其為被繼承人陳清文之姊，被繼承人陳清文於1
      09年10月25日死亡等情，有抗告人於原審提出之戶籍謄本
      為證，堪信為真實。
　　㈡抗告人復主張因弱視、需照顧配偶，且不認識陳昱慈，亦
      不解法律，而於收到陳昱慈寄發之存證信函時並不知悉已
      成為被繼承人陳清文之繼承人，直至110年5月5日收受陳
      美合拋棄繼承之通知後始知悉已成為被繼承人陳清文之繼
      承人云云。惟查，經本院職權調取本院110年度司繼字第3
      79號拋棄繼承案卷宗核閱顯示，陳昱慈於110年2月1日寄
      發桃園中路郵局第81號存證信函予抗告人，其上記載「寄
      件人陳昱慈、范靖敏、范意翎，因被繼承人陳清文於民國
      109年10月25日亡故，對其遺產，依法有繼承權。茲出於
      寄件人自由意思，依民法第一一七四條規定拋棄繼承權，
      全部遺產由收件人陳清義、陳參、陳美合、陳春、許陳花
      繼承，絕無異議，特此通知」（經影印附於本院卷第20頁
      ，下稱系爭存證信函），已載明陳昱慈等人為被繼承人陳
      清文之繼承人且已拋棄繼承，由抗告人等人繼承被繼承人
      陳清文全部遺產之意，又經原審命陳昱慈等人提出系爭存
      證信函送達證明，亦有陳昱慈等人提出之投遞郵戳為110
      年2月3日、收件人欄處蓋有史宣平印文之中華郵政掛號郵
      件收件回執附卷為憑（見原審卷第21頁），且經抗告人表
      明史宣平為其子，系爭存證信函為抗告人所收，只是錯蓋
      史宣平印文（見本院卷第18頁），可認抗告人已於110年2
      月3日收受系爭存證信函。抗告人雖主張弱視無法閱讀，
      然依抗告人所提之陳眼科診所診斷證明書，係於111年2月
      22日開立，其上診斷為「右眼視力眼前60公分指數。左眼
      視力眼前30公分指數。兩眼黃斑部病變疤痕化。兩眼白內
      障」，充其量僅可認抗告人於111年2月22日時因眼部病變
      而視力不佳，閱讀時需極度靠近，無法證明抗告人在此前
      之110年2月3日收受系爭存證信函時已達全盲而完全無法
      閱讀系爭存證信函之程度，況且抗告人自陳於110年5月收
      受陳美合拋棄繼承通知時知悉被繼承人陳清文已死亡，益
      徵抗告人於110年2月3日時並無不能閱讀之情，是抗告人
      應於110年2月3日收受系爭存證信函時即已知悉被繼承人
      陳清文已死亡，其為繼承人之事實，不因抗告人另有他務
      或不知悉系爭存證信函之法律效果而有影響，抗告人前開
      主張，不足為採。
　　㈢今抗告人既於110年2月3日收受系爭存證信函時即已知悉被
      繼承人陳清文已死亡，其為繼承人之事實，依前揭規定，
      抗告人至遲應於110年5月3日（非休息日）向本院聲明拋
      棄繼承權，惟抗告人至110年5月19日始具狀向本院聲明拋
      棄繼承權，有蓋有本院收文戳章之抗告人家事聲請拋棄繼
      承狀在卷可稽（見原審卷第2頁），則抗告人聲明拋棄繼
      承實已逾3個月之法定期限，是抗告人聲明拋棄對被繼承
      人陳清文之繼承權，並非合法，不能准許，原裁定駁回抗
      告人拋棄繼承權之聲明，核無違誤，抗告人抗告意旨仍執
      前詞指摘原裁定不當，求予廢棄，為無理由，應予駁回。
      又繼承人對於被繼承人之債務，以因繼承所得遺產為限，
      負清償責任，此為民法第1148條第2項所明定，本件抗告
      人拋棄繼承雖不合法，因而繼承承受被繼承人陳清文財產
      上之一切權利、義務，但依上開規定，對於被繼承人陳清
      文之債務，仍以繼承所得遺產為限，負清償責任，附此敘
      明。
六、據上論結，本件抗告為無理由，爰裁定如主文。 
中　　華　　民　　國　　111 　年　　8 　　月　　9 　　日
                    家事法庭    審判長法　官　蘇昭蓉
                                      法  官  姚重珍
                                      法  官  羅詩蘋
上列正本證明與原本無異。
本裁定除以適用法規顯有錯誤為理由外，不得再抗告。如提再抗
告，應於收受本裁定後10日內，委任律師向本院提出再抗告狀，
並繳納再抗告費新臺幣1,000 元。 
中　　華　　民　　國　　111 　年　　8 　　月　　10　　日
                                書記官　古罄瑄